【裁判字號】    95,抗,269
【裁判日期】    950831
【裁判案由】    本票裁定
【裁判全文】
臺灣臺中地方法院民事裁定  95年度抗字第269號
抗  告  人  乙○○
相  對  人  麗緻國際股份有限公司
兼法定代理人  甲○○
抗告人與相對人因本票裁定事件，抗告人對於民國95年6月27日
本院簡易庭所為之裁定（95年度票字第22350號）提起抗告，本
院合議庭裁定如下：
    主    文
原裁定廢棄。
相對人於民國九十四年九月五日共同簽發、票據號碼為TH000000
0號之本票金額新臺幣貳億元，及自民國九十四年九月五日起至
清償日止，按週年利率百分之六計算之利息，准予強制執行。
聲請程序費用新臺幣伍仟元及抗告費用新臺幣壹仟元由相對人負
擔。
    理    由
一、抗告意旨略以：抗告人執有由相對人共同於民國94年9月5日
    所簽發，免除作成拒絕證書，金額新臺幣（下同）2億元，
    票號TH0000000號、未載到期日之本票1紙（以下簡稱系爭本
    票），經向相對人等為付款提示後，竟遭拒絕付款。該紙本
    票上既已明確記載：「憑票准於Ｏ年Ｏ月Ｏ日無條件擔任兌
    付」等文字，相對人等明知有此記載，仍在該本票之發票人
    欄簽名，依據票據法第5條第1項規定，其等自應依票載文義
    負責，始符合社會大眾對本票之認知與期待。至於相對人等
    雖在系爭本票票面另行書寫「甲○○向乙○○借款，由甲○
    ○與麗緻公司開立此保證票，在給付之票據無法承兌時，方
    可執行此本保證票」等文字，惟其等既未將上述無條件擔任
    兌付之記載註銷，則前述關於系爭本票為保證票等字句，並
    無取代相對人等就系爭本票應負無條件付款責任之效力，僅
    屬票據法所未規定之事項，不生票據上之效力。詎原裁定不
    察，率予認定上述關於系爭本票為保證票之記載，為該本票
    唯一之付款條件，非僅與票據法規定不符，且背離整體社會
    之認知，為此提起抗告，求為廢棄原裁定，就系爭本票裁定
    許可強制執行等語。
二、按稱本票者，謂發票人簽發一定之金額，於指定之到期日，
    由自己無條件支付與受款人或執票人之票據；執票人向本票
    發票人行使追索權時，得聲請法院裁定後強制執行；又執票
    人向本票債務人行使追索權時，得要求下列金額：一、被拒
    絕付款之本票金額，如有約定利息者，其利息。二、自到期
    日起如無約定利率者，依年利六釐計算之利息，分別為票據
    法第3條、第123條及第124條準用第97條第1項第1、2款所明
    定。又本票執票人依票據法第123條規定聲請法院裁定就本
    票准許強制執行，係屬非訟事件，法院僅依非訟事件程序，
    以審查強制執行許可與否，並無確定實體上法律關係存否之
    效力，故毋庸就實體上之法律關係存否審究，僅就本票形式
    之要件是否具備，予以審查為已足，復經最高法院著有56年
    臺抗字第714號及57年臺抗字第76號判例可資參照。查系爭
    本票票面已載明「本票」2字、金額、發票年、月、日及「
    憑票准於Ｏ年Ｏ月Ｏ日無條件擔任兌付」等絕對必要記載事
    項，並經相對人於發票人欄簽章，則自形式上觀之，該本票
    業已生效。相對人等雖在系爭本票上記載「甲○○向乙○○
    借款，由甲○○與麗緻公司開立此保證票，在給付之票據無
    法承兌時，方可執行此本保證票」等詞句，然此項記載並非
    票據法所規定之事項，依票據法第12條「本法所不規定之事
    項者，不生票據上之效力」規定，不生票據上之效力；至於
    相對人等記載上述字句之用意，是否以之作為其等對抗告人
    支付票款之條件？若是，抗告人已否履行此項條件？事涉相
    對人等之上述意思表示應如何解釋，及其等對抗告人所負其
    他票據債務有無清償等實體問題，惟揆諸前揭判例意旨，此
    等實體法律關係之爭議，並非非訟法院所得審究。況且，系
    爭本票上「無條件擔任支付」之記載並未經相對人等刪除，
    則相對人等就系爭本票應負之「無條件擔任支付」責任，並
    不因上述不生票據上效力之記載而受影響，故抗告人在向相
    對人提示系爭本票而未獲付款時，聲請法院裁定准予就該本
    票之面額，及依票上記載自發票日起算、並依法定利率計算
    之利息為強制執行，於法並無不合，自應准許。原裁定以系
    爭本票因載有上述文句，故發票人並非負無條件支付責任，
    此與票據法規定之本票要件不符，抗告人不得援引票據法規
    定，就該本票聲請裁定強制執行為由，駁回抗告人於原審所
    為就系爭本票准予強制執行之聲請，顯有未合，抗告論旨執
    此指摘原裁定不當，求予廢棄，為有理由。爰由本院廢棄原
    裁定，並准許相對人之聲請。
三、據上論結，本件抗告為有理由，依非訟事件法第46條、第21
    條第2項、民事訴訟法第492條、第95條、第78條，裁定如主
    文。
中    華    民    國    95    年     8    月    31    日
                  民事第一庭    審判長法  官   張惠立
                                      法  官   王永春
                                      法  官   鍾啟煒
正本係照原本作成
對本裁定僅得以適用法規顯有錯誤為理由再為抗告，且須於裁定
送達後10日內向本院提出抗告狀，同時表明抗告理由。
中    華    民    國    95    年    8    月    31    日
                                      書記官  張美鶯


司法院資訊處製作；財團法人民間司法改革基金會備份。
